【裁判字號】    99,台上,2662
【裁判日期】    990430
【裁判案由】    違反毒品危害防制條例等罪
【裁判全文】
最高法院刑事判決            九十九年度台上字第二六六二號
上  訴  人  甲○○
            乙○○
共      同
選任辯護人  文聞律師
            鄭懷君律師
            許玉娟律師
上列上訴人等因違反毒品危害防制條例等罪案件，不服台灣高等
法院中華民國九十七年三月二十六日第二審判決（九十七年度上
訴字第三四號，起訴案號：台灣桃園地方法院檢察署九十五年度
偵字第一００二二號、九十五年度少連偵字第一一七號），提起
上訴，本院判決如下：
    主  文
上訴駁回。
    理  由
按刑事訴訟法第三百七十七條規定：上訴於第三審法院，非以判
決違背法令為理由，不得為之。是提起第三審上訴，應以原判決
違背法令為理由，係屬法定要件，如果上訴理由書狀並未依據卷
內訴訟資料，具體指摘原判決不適用何種法則或如何適用不當，
或所指摘原判決違法情事，顯與法律規定得為第三審上訴理由之
違法情形，不相適合時，均應認其上訴為違背法律上之程式，予
以駁回。本件原審經審理結果，認為上訴人甲○○（綽號「弟弟
」，行為時為十八歲以上之未成年人）、乙○○與少年楊０淇、
林０強、劉０星（年籍詳卷，三人業經第一審法院少年法庭裁定
交付保護管束確定在案）、朱藝玟（經檢察官為不起訴處分確定
）共同連續行使偽造之新台幣（下同）千元偽鈔；及甲○○與少
年林０強共同販賣第三級毒品愷他命（Ketamine，又稱Ｋ他命）
之犯行罪證明確，因而撤銷第一審此部分之科刑判決，改判分別
論甲○○以共同連續行使偽造之通用紙幣罪，處有期徒刑參年貳
月；論乙○○以成年人共同連續與少年行使偽造之通用紙幣罪，
處有期徒刑參年參月。又論甲○○以共同販賣第三級毒品罪，處
有期徒刑伍年。並均為相關從刑之諭知，及就甲○○主刑部分定
應執行有期徒刑捌年。已詳敘調查、取捨證據之結果及憑以認定
犯罪事實之心證理由。並就甲○○否認販賣愷他命犯行之供詞及
其所辯各節認非可採，詳加指駁。從形式上觀察，原判決並無足
以影響判決結果之違法情形存在。上訴意旨略以：(一)、甲○○、
乙○○二人被警查獲後，對於行使偽造通用紙幣部分均坦承不諱
，且主動供出偽造通用紙幣之上游提供者為林榮星（業經台灣台
北地方法院判處有期徒刑一年十月，並宣告緩刑四年確定），原
判決竟誤認甲○○、乙○○二人犯後曲意迴護共犯並規避自己刑
責，復未審酌甲○○參與本件犯行時，甫滿十八歲；乙○○剛成
年，上訴人二人均無前科紀錄，亦未衡酌林榮星為偽造紙幣之提
供者，其所為對財政貨幣穩定性之危害較上訴人二人為鉅等情，
所為量刑，有違證據法則、比例原則及平等原則。(二)、原判決將
證人林０強於民國九十五年一月三十一日三時四十三、四十七分
以其使用之0000000000號行動電話，撥打綽號「小謝」男子使用
之0000000000號行動電話之通聯內容，採為甲○○販賣第三級毒
品部分之判決基礎，惟未於理由中說明如何符合傳聞法則例外可
信之情況，有違證據法則，亦有判決不備理由之違法。(三)、本件
無任何證人出面指述甲○○有販賣第三級毒品之犯行，且甲○○
未著手出賣扣案四包愷他命之行為，又縱甲○○自白一年前曾嘗
試販賣愷他命等語，亦無法遽認甲○○確有基於營利意圖而販入
上開四包愷他命之行為；復參酌甲○○與林０強間、林０強與「
小謝」間，及證人林０強於第一審審理中所述，俱無法證明甲○
○此部分之犯行，原判決不察，所為認定，有判決適用法則不當
、理由不備之違法。(四)、原判決事實及理由中，對於扣案之四包
愷他命，究係由甲○○單獨向「小謝」購買或另有其他毒品來源
一節，認定前後不一，有理由矛盾之違法云云。惟查：(一)、犯罪
事實之認定、證據之取捨及其證明力如何，乃事實審法院自由判
斷之職權，如其取捨判斷不違背經驗法則與論理法則，即不得指
為違法，而據為上訴第三審之理由。原判決認定甲○○與少年林
０強基於營利之共同犯意聯絡，由渠二人向姓名年籍不詳之「小
謝」男子以每袋毛重一公克（含袋重）一千一百元、或每袋毛重
０．七公克較一千一百元稍低之價格，販入愷他命四包後，再分
裝成每袋毛重約０．六五公克，欲以每袋九百元之價格賣出，由
甲○○以其0000000000號及林０強之0000000000號行動電話，與
在桃園縣境內欲向渠等購買愷他命之人聯繫有關交易之數量及地
點等訊息，應負販賣愷他命罪責等情，係綜合甲○○供承：本案
被查扣之愷他命四包是伊等於被警查獲前二週即九十五年四月中
旬前後，向年籍不詳之「小謝」男子所販入。被查獲之包裝袋四
大袋、電子秤一個是伊一年前有嘗試販賣愷他命，當時賣愷他命
是拿一公克一千元，伊再用分裝袋分裝，含袋０．六五公克賣九
百元，賣二個月左右等語；以及證人林０強於第一審證稱：「（
問：……你問『小謝』怎麼賣，他說『跟弟弟一樣』你如何知道
弟弟跟他拿多少錢？）因為我有和弟弟一起向他拿過，就是我和
弟弟一起過去，弟弟向他拿，我在旁邊，弟弟跟那個人拿一支多
少錢，因為時間太久我忘記，這個弟弟指的是甲○○，當時一件
八、九百元，一件不到一公克，一件約裝０．六、０．七公克，
他們會先問一件多少錢，再問足克，足克就是整整一克，一克當
時大約一千元或一千一百元。」等語。並參酌本件係警方經長期
監聽過程中發現甲○○等有販賣愷他命情事，而持法院核發之搜
索票搜索甲○○現住地，扣得上揭四包愷他命（其中一包驗餘淨
重為零點參貳公克，其餘三包驗餘淨重均為壹點參肆公克）、甲
○○所有之0000000000、0000000000號手機各一支、分裝袋四大
包、電子秤一台等物，而上開扣得之愷他命四包經內政部警政署
刑事警察局鑑定結果確係第三級毒品愷他命，有該局鑑定書可資
佐證等證據資料，為其認定之依據及理由，並以甲○○所辯：愷
他命係供己及友人共同施用，並非為販賣用云云，為卸責之詞，
殊無足取，於理由內依憑調查所得之證據，詳加指駁。及敘明：
販賣第三級毒品罪，不以販入之後復行賣出為要件；祇須以營利
為目的，販入或賣出，有一於此，即已成立。甲○○以營利意圖
而販入上揭毒品，雖未及賣出，仍應論以販賣第三級毒品既遂罪
責。原判決業已依據調查證據之結果，說明其論斷之理由。此屬
事實審法院證據取捨之職權判斷，並無違背客觀存在之經驗法則
或論理法則。上訴意旨任意指摘原判決理由不備、適用法則不當
及採證違法，並非合法之上訴第三審理由。原判決於理由內引用
證人林０強以其使用之0000000000號行動電話與綽號「小謝」男
子使用之0000000000號行動電話通聯內容，資為甲○○有罪之論
據，而未說明該項審判外之供述證據，如何合於刑事訴訟法規定
傳聞法則之例外，而得採為論罪證據之理由，逕行援用，縱欠周
全。然原判決並非單憑前揭被告以外之人於審判外之陳述為判決
之基礎，且上訴意旨復未說明除去上開證據，原判決即不能為同
一事實之認定，故原判決此部分之瑕疵，難謂於判決有所影響，
依刑事訴訟法第三百八十條之規定，仍不得為合法之第三審上訴
理由。又雖原判決理由內就甲○○與少年林０強購買愷他命之來
源為綽號「小謝」者外，尚載有「或其他上手」（見原判決第八
頁第十一列），縱屬贅餘，而有微疵，然綜合全案情節及判決本
旨觀之，並不影響其等係向不詳姓名者販入愷他命之認定，此與
違背法令之情形有間，亦不得據以提起第三審上訴。(二)、被告犯
罪後態度，僅屬量刑之一項參考而已；又量刑輕重，係實體法上
賦予法院得為自由裁量之事項，苟其量刑已以行為人之責任為基
礎，並斟酌刑法第五十七條各款所列情狀而未逾越法定刑度，不
得以被告於最後事實審已坦承全部犯行，遽指原審仍量處第一審
相同之刑度為違法。卷查上訴人二人於原審對於行使偽造千元紙
鈔部分，雖均坦承全部犯行，然其等於第一審僅表示認罪，均尚
另有辯解，乙○○辯稱：伊僅有行使過二次千元偽鈔，是在桃園
縣平鎮市○○路上之檳榔攤、雜貨店，一次是買檳榔五十元或一
百元，一次是買峰牌香菸一包六十元，楊０淇、劉０星知道偽鈔
放在伊居所之床頭，他們自己會去拿，伊沒有親手拿給他們過；
伊亦無交付偽鈔予朱藝玟行使云云。而甲○○辯以：伊僅二次拿
偽鈔給乙○○使用，不曾拿偽鈔予林０強使用云云，有原審卷可
憑。原判決於量刑時，依上揭刑法第五十七條之規定，審酌上訴
人二人於本案行使偽鈔部分係居於主導之地位，且從事行使偽鈔
找零換取真鈔約有五月之久，對我國財政貨幣穩定性之危害甚鉅
，而其二人年紀尚輕而不務正業，竟共組行使偽鈔集團，成員中
甚至包括未成年少年，犯後亦曲意迴護共犯並規避自己之刑責等
一切情狀，予以綜合考量，而分別量處甲○○、乙○○各為有期
徒刑三年二月、三年三月（二人均有連續犯加重之情形；乙○○
另有兒童及少年福利法第七十條第一項前段加重事由），既未逾
越法定刑度，又未濫用自由裁量之權限，上訴意旨單純就科刑輕
重而為爭執，亦不得資為合法之第三審上訴理由。(三)、其餘上訴
意旨，經核係置原判決所為明白論斷於不顧，仍持已為原判決指
駁之陳詞再事爭辯，及對於事實審法院取捨證據與自由判斷證據
證明力之職權行使，並就與判決本旨無關之枝節事項，徒以自己
之說詞，任意指摘，難認已符合首揭法定之第三審上訴要件。其
等上訴均違背法律上之程式，俱應予駁回。
據上論結，應依刑事訴訟法第三百九十五條前段，判決如主文。
中    華    民    國  九十九  年    四    月   三十   日
                      最高法院刑事第九庭
                          審判長法官  邵  燕  玲
                                法官  李  伯  道
                                法官  孫  增  同
                                法官  李  英  勇
                                法官  張  春  福
本件正本證明與原本無異
                                      書  記  官
中    華    民    國  九十九  年    五    月    五    日
                                                      Ｅ

司法院資訊處製作；財團法人民間司法改革基金會備份。
